【裁判字號】    88,訴,2444
【裁判日期】    890613
【裁判案由】    盜匪等
【裁判全文】
臺灣高雄地方法院刑事判決                        八十八年度訴字第二四四四號
    公  訴  人  臺灣高雄地方法院檢察署檢察官
    被      告  丁○○
    指定辯護人  本院公設辯護人  戊○○
右列被告因懲治盜匪條例案件，經檢察官提起公訴（八十八年度偵字第二一七六九、
二五七一四號），本院判決如左：
    主  文
丁○○以非法方法，剝奪人之行動自由，累犯，處有期徒刑陸月。
被訴盜匪部分無罪。
其餘被訴部分公訴不受理。
    事  實
一、丁○○有殺人未遂、妨害自由、施用毒品、違反藥物藥商管理法等前科，最後於
    民國八十六年間因傷害、非法吸用化學合成麻醉藥品、侮辱公務員及公署等罪，
    經本院分別判處有期徒刑三月、四月、四月，應執行有期徒刑九月，經上訴台灣
    高等法院高雄分院，判決上訴駁回確定，於八十七年九月二十六日執行完畢，猶
    不知悔改，八十八年七月三十一日凌晨零時三十分許，因丁○○曾於同月二十九
    日向己○○借錢買酒遭拒，乃意欲報復而前往高雄縣林園鄉○○村○○路三十四
    號己○○住處，先打破蘇宅窗戶玻璃（毀損部分業據告訴人撤回告訴），待在內
    睡覺之己○○驚醒起身開門查看之際，再持硬物攻擊己○○頭部，對己○○加以
    毆打，並自取己○○之機車鑰匙發動己○○所有之車牌號碼ＯＣＮ－八七九號機
    車，嚇令己○○坐上機車後座，將之載往高雄縣林園鄉清水岩廟前，前後剝奪己○○之行動自由約十分鐘，並在清水岩廟前再對己○○加以毆打，致己○○受有
    臉部外傷2乘0.5乘0.5公分、0.5乘0.2乘0.1公分、5乘4公分血腫等傷害（傷害部
    分業據告訴人撤回告訴）。丁○○於毆打己○○後，以上開機車載己○○回丁○○住處，並讓己○○負傷自行騎乘機車返家。
二、案經己○○訴由高雄縣警察局林園分局報請台灣高雄地方法院檢察署檢察官偵查
    起訴。
    理  由
甲、妨害自由有罪部分：
一、訊據被告矢口否認有右揭犯行，辯稱：伊八十八年七月三十一日凌晨零時許並未
    到己○○之住宅，是七月三十日二十三時許在林園鄉○○路口遇見己○○，兩人
    即駕駛己○○之機車前往林園鄉清水岩喝酒，伊尚拿新台幣五百元給己○○至便
    利商店買二瓶酒、茶葉蛋及汽水等，伊並無毆打己○○，也無強取他財物，事後
    兩人一起返回伊住宅，己○○自己一人駕機車回家，己○○是因騎車摔倒才受傷
    云云。惟查，右揭事實業據被害人己○○於警訊、偵查、審理時及本院八十八年
    度感裁字第八七號感訓處分案件中指述歷歷，並有建佑醫院診斷證明書一紙附卷
    足憑，依被害人己○○所提出之診斷證明書，載明其臉部有多處血腫，其餘手腳
    均無外傷，若係騎車摔倒，理應呈現擦傷、瘀傷，豈有僅臉部多處血腫之理，且
    被害人於受害後請證人黃茂彬陪同向林園分局中芸派出所報案及送建佑醫院就醫
    等情，亦經證人黃茂彬、甲○○（接受報案之員警）到庭證述屬實。又被告於警
    訊時供稱：伊案發當天並無到被害人前揭住處，係七月三十日二十三時許在高雄
    縣林園鄉○○路遇到被害人，二人再一同騎機車前往清水岩喝酒等語；於本院八
    十九年五月十九日審理時卻供稱：伊是從七月三十日晚上即在被害人家喝酒，直
    到晚上十二點多，我騎被害人之機車載被害人去清水岩繼續喝酒等語，其前後供
    述矛盾，顯係臨訟編纂圖卸之詞，應以被害人之指述遭受被告毆打為可採，則被
    害人在遭受被告暴力毆打後，焉有再自願與被告同往林園鄉清水岩廟之理？顯係
    受被告強暴脅迫而不得不然。綜上所述，足認被害人己○○有關遭受被告剝奪行
    動自由部分之指述確屬可信，而被告前揭辯解，純係卸責之詞，尚無可採。
二、核被告所為，係犯刑法第三百零二條第一項之剝奪他人行動自由罪。查被告有殺
    人未遂、妨害自由、施用毒品、違反藥物藥商管理法等前科，最後於八十六年間
    因傷害、非法吸用化學合成麻醉藥品、侮辱公務員及公署等罪，經本院分別判處
    有期徒刑三月、四月、四月，應執行有期徒刑九月，經上訴台灣高等法院高雄分
    院，判決上訴駁回確定，於八十七年九月二十六日執行完畢之事實，有台灣高等
    法院被告全國前案紀錄表及台灣高雄地方去院檢察署刑案資料查註錄錄表在卷可
    稽，其於執行完畢後，五年以內再犯有期徒刑以上之本罪，為累犯，應依刑法第
    四十七條規定，加重其刑。爰審酌被告犯罪之動機、目的、手段、犯後態度等一
    切情狀，量處如主文所示之刑。被告此部分妨害自由之行為，檢察官於起訴之犯
    罪事實中己敘及，雖起訴書所犯法條欄中漏未引用法條，仍應認業經檢察官提起
    公訴，附此敘明。
乙、盜匪無罪部分：
一、公訴意旨另以：被告丁○○將被害人己○○載至林園鄉清水岩廟前加以毆打後，
    趁被害人己○○無力反抗之際，強行取下其掛在脖子上之玉珮墜子（已經警協助
    向丁○○索回）及手錶據為己有，因認被告丁○○涉犯懲治盜匪條例第五條第一
    項第一款之盜匪罪。
二、按犯罪事實應依證據認定之，無證據不得推定其犯罪事實。又不能證明被告犯罪
    者，應諭知無罪之判決，刑事訴訟法第一百五十四條、第三百零一條第一項前段
    分別定有明文。次按認定不利於被告之事實，須依積極證據，苟積極證據不足為
    不利於被告事實之認定時，即應為有利於被告之認定，最高法院三十年上字第八
    一六號判例參照。
三、公訴人認被告涉有懲治盜匪條例第五條第一項第一款之盜匪罪，無非以被害人己○○之指述為其唯一論據。訊據被告丁○○堅決否認有強取被害人己○○之玉珮
    墜子及手錶一節。經查，被害人己○○於案發當日請證人黃茂彬陪同其前往林園
    分局中芸派出所報案時，並無提到玉珮、手錶被搶一事，只說被打傷，幾天後被
    害人到派出所製作筆錄（指八十八年八月二日之警訊筆錄）時，才提到玉珮被搶
    之事一節，業經證人甲○○即接受被害人報案及嗣後製作筆錄之警員結證在卷（
    本院八十九年五月十九日審判筆錄）；且被害人己○○於偵查及本院審理時指稱
    其為被告所搶之玉珮，經警察由被告處取回，但手錶未取回云云，然經本院傳訊
    證人乙○○即承辦本案之林園分局刑事偵查員到庭作證，證人證稱並未尋獲被害
    人的玉珮及手錶（見本院八十九年二月一日審判筆錄），是被害人之指述已值懷
    疑。此外，復查無其他積極證據證明被告丁○○有何意圖不法所有，以強暴、脅
    迫或他法致使不能抗拒而取他人之物之行為，揆諸前揭法條規定及判例說明，自
    應就此部分為被告無罪之諭知。
丙、公訴不受理部分：
一、公訴意旨又以：被告丁○○意圖為自己不法之所有，於八十八年七月三十日在高
    雄縣林園鄉○○村○○○路三十七巷八號竊取被害人丙○○所有佛桌、電鍋、電
    扇等物，復承前竊盜之概括犯意，於同年八月三十日復至被害人丙○○上址住處
    ，未經丙○○同意取去酒一瓶，適被害人丙○○入門撞見，拉住酒瓶，被告丁○○出力而摔破；又於八十八年七月三十一日凌晨十二時三十分許，在高雄縣林園
    鄉○○村○○路三十四號及同鄉清水岩廟前，毆打被害人己○○，致己○○受有
    臉部外傷2乘0.5乘0.5公分、0.5乘0.2乘0.1公分、5乘4公分血腫等傷害，因認被
    告丁○○涉有刑法第三百二十條第一項竊盜罪、第二百七十七條第一項傷害罪（
    公訴人漏未引用）及第三百五十四條毀損等罪。
二、按告訴乃論之罪，告訴人於第一審辯論終結前，得撤回其告訴；又告訴經撤回者
    ，法院應諭知不受理之判決，刑事訴訟法第二百三十八條第一項，及第三百零三
    條第三款定有明文。查本件被害人丙○○之父許朝生與被告之父許丁學係親叔侄
    關係，業經被害人丙○○於本院審理時陳述在卷，並表繪親屬系統表附卷可稽，
    則被害人丙○○與被告丁○○間，係五親等之旁系血親，則其等二人間，犯竊盜
    罪者，須告訴乃論，此觀刑法第三百二十四條規定自明，本件被告被訴竊盜部分
    ，業經被害人丙○○於本院審理時當庭撤回告訴（見本院八十八年十二月二十八
    日訊問筆錄）；又被告丁○○被訴普通傷害及毀損罪部分，依刑法第二百八十七
    條及第三百五十七條之規定，須告訴乃論，茲業經被害人己○○於本院審理時當
    庭撤回告訴（見本院八十九年二月十五日審判筆錄）。揆諸首揭說明，爰就被告
    丁○○被訴竊盜、傷害、毀損部分之犯行，諭知不受理之判決。
據上論斷，應依刑事訴訟法第二百九十九條第一項前段、第三百零一條第一項、第三
百零三條第三款，刑法第三百零二條第一項、第四十七條，罰金罰鍰提高標準條例第
一條前段，判決如主文。
中      華      民      國      八十九      年      六    月    十三    日
                                  臺灣高雄地方法院刑事庭
                                      法  官    吳  宏  榮
右正本證明與原本無異。
如不服本判決，應於判決送達後十日內，向本院提出上訴狀。
                                      書記官    呂  怜  勳
中      華      民      國      八十九      年      六    月    十三    日
附錄本案論罪科刑法條：
刑法第三百零二條第一項
私行拘禁或以其他非法方法，剝奪人之行動自由者，處五年以下有期徒刑、拘役或三
百元以下罰金。


司法院資訊處製作；財團法人民間司法改革基金會備份。
